臺灣高雄地方法院刑事判決　　　　　　　 96年度訴字第997號
公　訴　人　臺灣高雄地方法院檢察署檢察官
被　　　告　乙○○
選任辯護人　楊申田　律師
上列被告因誣告案件，經檢察官提起公訴（96年度偵字第3707號
），本院判決如下：
    主  文
乙○○無罪。
    理  由
一、公訴意旨略以：被告乙○○係永順公寓住戶，明知丙○○於
    民國94年度擔任公費管理員於卸任後已將所保管之公款及帳
    冊移交給下一任之公費管理員謝東浚，嗣謝東浚事忙另行轉
    請住戶丁○○保管，丙○○並未侵占公款及帳冊，竟意圖使
    丙○○、丁○○受刑事處分，於民國95年6 月6 日向台灣高
    雄地方法院檢察署提出告訴，誣指丙○○於94年11月間卸任
    管理員職務後，未將永順公寓之帳冊及公款移交謝東浚，且
    謝東浚轉交丁○○代為保管，丁○○亦侵占拒不交出云云，
    嗣經該署檢察官以95年度偵字第21472 號為不起訴處分，因
    認被告涉犯刑法第169 條第1 項指定犯人之誣告罪嫌。
二、按犯罪事實應依證據認定之，無證據不得認定犯罪事實；不
    能證明被告犯罪者，應諭知無罪之判決，刑事訴訟法第154
    條第2 項、第301 條第1 項分別定有明文。次按誣告罪之成
    立，須其申告內容完全出於憑空捏造，若所告尚非全然無因
    ，袛因缺乏積極證據證明致被誣告人不受訴追處罰者，尚難
    遽以誣告論罪。且若有出於誤會或懷疑有此事實而為申告，
    以致不能證明其所訴之事實為真實，縱被訴人不負刑責，而
    告訴人本缺乏誣告之故意，亦難成立誣告罪名（最高法院43
    年臺上字第251 號、44年臺上字第892 號判例參照）。
三、本件公訴人認被告乙○○涉有誣告罪嫌，無非係以：（一）
    被告乙○○告訴丙○○、丁○○侵占及背信部分，前經臺灣
    高雄地方法院檢察署檢察官以95年度偵字第21472 號案件為
　　不起訴處分確定（下稱前案）。（二）證人謝東浚證述伊於
　  95年5 月29與社區住戶即被告乙○○等人共同連署之公告，
    請丁○○交出帳冊、公款及丙○○交出94年度所有開支收據
    與住戶同意書之事項，並不符實情，已於95年6 月3 日公告
    澄清：丙○○於94年年底已將94年度之開支及收據黏貼於社
    區帳冊內移交予謝東浚；丁○○於95年5 月中旬連絡要將社
    區公費及帳冊交還予謝東浚，因謝東浚未能安排時間移交，
    延遲責任與丁○○無關等語。（三）謝東浚於95年6 月3 日
    於社區張貼上開公告後，被告乙○○知悉丙○○、丁○○已
　　將上述帳冊及公款移交予謝東浚，並無侵占情事，竟意圖使
　  丙○○、丁○○受刑事處分，隨即於95年6 月6 日向台灣高
    雄地方法院檢察署提出前案告訴，為其論據。
四、訊據被告乙○○固坦承有於95年6 月6 日提出前案告訴之事
    實，惟堅決否認有何誣告犯行，並辯稱：上揭95年5 月29日
    製作之通知書（即前公告），是由伊與部分住戶打字，再請
    謝東浚聯合具名，要告訴人丁○○及丙○○在95年6 月5 日
    前將帳戶、公款及住戶開支同意書等資料交出來，屆期他們
    沒有交出來，伊才對丙○○、丁○○提出侵占告訴，伊是要
    請丁○○交出帳冊及公款，當時確實是在她手上；又丙○○
    部分伊是要他交出所有社區開支事項的住戶同意書，證明他
    的開支有經過住戶同意，本件伊沒有誣告丙○○、丁○○的
    意思等語。經查：
(一)本件經調閱上開前案卷宗，觀諸被告乙○○於95年6 月6 日
    向台灣高雄地方法院檢察署檢察署提出申告之前案筆錄內容
    （該署96年他字4587號卷第3 頁），固載明申告丙○○與丁○○侵占情事；惟經本院另勘驗上開申告之錄音帶內容（本
    院96年11月21日審判筆錄第11頁），勘驗結果：被告乙○○
    提出告訴內容，係向該署檢察事務官指稱丙○○於94年擔任
    主委，沒有取得住戶同意書，即動用管理費用，且金錢流向
    不明；另稱謝東浚於95年擔任主委，因為沒空，將帳冊及公
    款交由丁○○保管，但丁○○都不交出來供住戶查帳等語，
    並提出主委謝東浚於95年5 月29製作連署之前公告、公寓大
    廈管理組織報備證明及委託書（謝東浚委託乙○○處理社區
    相關事宜）各一份作為證據。就被告之上開申告內容觀之，
    被告係指訴丙○○未得住戶同意，即擅自動用管理費用；並
    指訴丁○○侵占帳冊及公款。起訴事實認定被告於申告時，
    有誣指丙○○涉嫌侵占帳冊及公款情事，顯屬無據。
(二)告訴人丙○○於94年底卸任公費管理員時，業將永順公寓94
    年度之開支及收據黏貼於帳冊內，並連同公款移交予95年度
    之公費管理員謝東浚，而謝東浚因個人事務繁忙，無法即時
    處理永順公寓之事務，遂將帳冊及公款交予被告丁○○代為
    保管，被告丁○○已於95年5 月中旬某日許，以電話與謝東
    浚取得聯繫，欲將帳冊及公款返還，惟因謝東浚個人因素致
    迄今尚未返還等情，業據告訴人丙○○、丁○○於本院審理
    中供述明確（本院96年11月21日審判筆錄），並有謝東浚於
    95年6 月3 日所製發之公告一紙在卷可稽。本件告訴人丁○○因謝東浚之個人因素，遲將帳冊及公款返還謝東浚；且直
    至本院審理中，丁○○仍證稱：伊目前仍代為保管帳冊及公
    款，因為伊打電話給謝東浚，他都不來拿回去等語（本院96
    年11月21日審判筆錄第9 頁）。本件告訴人丁○○既未將帳
    冊及公款返還予謝東浚，致被告乙○○無從查證公款使用情
    形；是被告乙○○於95年6 月6 日申告丙○○未得住戶同意
    擅自動用管理費用，及丁○○涉嫌侵占帳冊及公款乙節，即
    非明知無此事實而故意捏造。
(三)本件被告乙○○告訴丙○○、丁○○之前案，雖為不起訴處
    分確定；惟檢察官亦認定丁○○確有延不交還永順公寓之帳
    冊或公款之原因存在，且指明前案係屬民事糾葛，應循合法
    途徑解決（見前案不起訴處分書第3 頁）。益證被告乙○○
    於前案對告訴人丙○○及丁○○所提出之申告內容，並非全
    然無因，只因出於誤會或懷疑告訴人二人有上開事實，惟缺
    乏積極證據證明，而經檢察官為不起訴處分。本件被告既係
    出於誤會或懷疑有上開事實而為申告，則難認被告有何誣告
    故意可言。
五、綜上，公訴人所舉上開證據顯不足為被告有罪之認定。本件
    復查無其他積極證據，足資認定被告有何公訴人指稱之誣告
    犯行，揆諸上揭法條及判例之說明，自應為被告無罪判決之
    諭知。
六、據上論斷，應依刑事訴訟法第301條第1項，判決如主文。
本案經檢察官甲○○到庭執行職務。
中　　華　　民　　國　　96　　年　　12　　月　　12　　日
                  刑事第五庭　審判長法  官  黃建榮
                      　     　     法  官  李殷君
                               　   法  官  蘇揚旭
以上正本證明與原本無異。
如不服本判決應於收受本判決後10日內向本院提出上訴書狀，並
應敘述具體理由，如未敘述上訴理由者，應於上訴期間屆滿後20
日內補提理由書狀於本院（均須按他造當事人之人數附繕本）「
切勿逕送上級法院」。
中　　華　　民　　國　　96　　年　　12　　月　　17　　日
 　　　　　　　　　　　　　　　　　 書記官  莊正彬
